臺灣臺南地方法院刑事裁定　　　　　　 99年度交聲判字第4號
聲　請　人
即 告 訴人　李席程
代　理　人　陳宏義律師
被　　　告　謝和璋
上列聲請人即告訴人因告訴被告業務過失傷害案件，不服臺灣高
等法院臺南分院檢察署檢察長於民國99年7月23日99年度上聲議
字第808號駁回再議之處分（原不起訴處分案號：臺灣臺南地方
法院檢察署98年度偵字第16674號），聲請交付審判，本院裁定
如下：
    主    文
聲請駁回。
    理    由
一、按告訴人不服上級法院檢察署檢察長或檢察總長認再議為無
    理由而駁回之處分者，得於接受處分書後10日內委任律師提
    出理由狀，向該管第一審法院聲請交付審判；法院認為交付
    審判之聲請不合法或無理由者，應駁回之，刑事訴訟法第25
    8條之1、第258條之3第2項前段分別定有明文。又刑事訴訟
    法第258條之1規定，告訴人得向法院聲請交付審判，此乃對
    於「檢察官不起訴或緩起訴裁量權」制衡之一種外部監督機
    制，法院此時僅就檢察官所為不起訴或緩起訴之處分是否正
    確加以審查，以防止檢察機關濫權。依此立法精神，同法第
    258條之3第3項規定：「法院就交付審判之聲請為裁定前，
    得為必要之調查」，其所謂「得為必要之調查」，係指調查
    證據之範圍應以偵查中曾顯現者為限，不可就新提出之證據
    再為調查，亦不可蒐集偵查卷以外之證據，否則將與刑事訴
    訟法第260條之再行起訴規定混淆不清。又法院於審查交付
    審判之聲請有無理由時，除認為告訴人所指摘不利被告之事
    證未經檢察機關詳為調查或斟酌，或不起訴處分書所載理由
    違背經驗法則、論理法則或其他證據法則者外，不宜率予交
    付審判，亦有法院辦理刑事訴訟案件應行注意事項第118項
    可資參照。且法院裁定交付審判，即如同檢察官提起公訴使
    案件進入審判程序，是法院裁定交付審判之前提，必須偵查
    卷內所存證據已符合刑事訴訟法第251條第1項規定「足認被
    告有犯罪嫌疑」檢察官應提起公訴之情形，亦即該案件已經
    跨越起訴門檻，否則，縱或法院對於檢察官所認定之基礎事
    實有不同判斷，但如該案件仍須另行蒐證偵查始能判斷應否
    交付審判者，因交付審判審查制度並無如同再議救濟制度得
    為發回原檢察官續行偵查之設計，法院仍應依同法第258條
    之3第2項前段規定，以聲請無理由裁定駁回，合先敘明。
二、聲請人即告訴人李席程原告訴意旨略以：被告謝和璋擔任司
    機，為從事駕駛業務之人，於民國98年8月20日上午7時11分
    許，駕駛車牌號碼875-KJ號營業貨櫃曳引車，沿國道一號公
    路北上路段外側車道行駛，行至293公里700公尺處（臺南縣
    境內），原應注意變換車道時，應顯示方向燈，讓直行車先
    行，並注意安全距離，而依當時情況亦無不能注意情事，竟
    疏未注意，而貿然變換至中線車道行駛，適有聲請人李席程
    駕駛車牌號碼5775-WQ號自小客車，沿同路段中線車道行駛
    ，被告所駕之車擦撞聲請人所駕車之右前車頭，致聲請人之
    車失控撞擊內側護欄，使聲請人受有軀幹多處挫傷、胸挫傷
    、下唇及下顎區穿通性撕裂傷與右上第二大臼齒斷裂之傷害
    。因認被告謝和璋涉有刑法之業務過失傷害罪嫌云云。
三、本件聲請交付審判意旨略以：
  (一)臺灣臺南地方法院檢察署檢察官對於本件以犯罪嫌疑不足而
    予不起訴處分，臺灣高等法院臺南分院檢察署檢察長亦駁回
    聲請人對於前開不起訴處分之再議聲請，雖非無見。然而前
    開不起訴處分書及駁回再議聲請處分書均採信：「國道公路
    警察局第四警察隊新營分隊警員吳國忠到庭證稱：伊在護欄
    採到告訴人撞擊痕，沿聲請人車刮地痕會看到他車玻璃碎在
    中線車道，依現場跡證聲請人之車可能在內線車道，且聲請
    人與被告之撞擊點是在被告車之左前方葉子板，很可能是聲
    請人撞擊護欄後再撞到被告的車才遭拖行等語。」，再依臺
    灣省車輛行車事故覆議鑑定委員會99年6月14日覆議字第099
    6202210號函認定：「聲請人自小客車不明原因失控撞擊內
    側護欄後車身逆時鐘方向打轉時，其右後角撞擊完成變換車
    道已行駛於中線車道之被告曳引車頭左後輪之可能性較大。
    」云云，故曳引車左前葉子板及左後輪均有遭撞擊痕跡，不
    排除被告左前葉子板撞到聲請人車、聲請人又撞及護欄逆時
    鐘旋轉，又撞到被告左後輪。然而前開不起訴處分書及駁回
    再議聲請處分書均未調查清楚，致告訴人權益嚴重受損。
  (二)為釐清案情，敬請鈞院能將上開車輛事故囑託成功大學行車
    事故鑑定研究中心再次鑑定。
  (三)為此爰依刑事訴訟法第258條之1第1項之規定，提出本件之
    聲請等語。
四、本件聲請人李席程以被告謝和璋涉犯業務過失傷害罪，向臺
    灣臺南地方法院檢察署檢察官提出告訴，經該署檢察官於民
    國99年6月17日以98年度偵字第16674號為不起訴處分後，聲
    請人不服聲請再議，經臺灣高等法院臺南分院檢察署檢察長
    於99年7月22日以99年度上聲議字第808號認再議為無理由而
    駁回再議，該再議駁回之處分書於同年月28日由聲請人收受
    在案等情，業經本院依職權調取前揭卷宗核閱無誤，嗣聲請
    人於99年7月28日收受前揭駁回再議之處分書後，於同年8月
    6日委任律師為代理人，向本院聲請交付審判，尚未逾法定
    期間，是聲請人本件交付審判之聲請，程序上尚無不合，合
    先敘明。
五、前揭聲請交付審判之犯罪事實，為被告謝和璋於偵查中所否
    認，並辯稱：伊由外線車道變換至中線車道行駛，在中線車
    道行駛8秒後，聽到內側車道先「碰」1聲，約1秒後再「碰
    」第2聲，聲請人就撞到伊的車，伊就和駕車在後方的同事
    下車查看等語。經查：
  (一)按犯罪事實應依證據認定之，無證據不得認定犯罪事實，刑
    事訴訟法第154條第2項定有明文。次按認定不利於被告之事
    實，須依積極證據，苟積極證據不足為不利於被告事實之認
    定時，即應為有利於被告之認定；且刑事訴訟上證明之資料
    ，無論其為直接或間接證據，均須達於通常一般人均不致有
    所懷疑，而得確信其為真實之程度，始得據為有罪之認定，
    若其關於被告是否犯罪之證明未能達此程度，而有合理懷疑
    之存在，致使無從形成有罪之確信，根據「罪證有疑，利於
    被告」之證據法則，即不得遽為不利被告之認定，最高法院
    30年上字第816號及76年度台上字第4986號分別著有判例可
    資參照。又刑法第276條之過失致人於死罪，以行為人出於
    過失，且因該過失行為造成死亡結果，二者間在客觀上有相
    當因果關係，始為成立。而所謂相當因果關係，係指依經驗
    法則，綜合行為當時所存在之一切事實，為客觀之事後審查
    ，認為在一般情形下，有此環境、有此行為之同一條件，均
    可發生同一之結果者，則該條件即為發生結果之相當條件，
    行為與結果即有相當之因果關係；反之，若在一般情形下，
    有此同一條件存在，而依客觀之審查，認為不必皆發生此結
    果者，則該條件與結果不相當，不過為偶然之事實而已，其
    行為與結果間即無相當因果關係，此觀最高法院76年台上字
    第192判例意旨即明。又汽車駕駛人依規定遵守交通規則行
    車時，得信賴其他汽車駕駛人亦能遵守交通規則，故關於他
    人違規行為所導致之危險，僅就可預見，且有充足時間可採
    取適當之措施以避免結果之發生時，負其責任，對於他人突
    發不可知之違規行為並無防止之義務；又刑法上之過失犯，
    以行為人對於犯罪結果之發生按其情節應注意，並能注意，
    而不注意者，始克相當，若事出突然，依當時情形，不能注
    意時，縱有結果發生，仍不得令負過失責任（最高法院87年
    度台非字第337號判決意旨參照）。
  (二)聲請人於車禍事故發生當日即98年8月20日第一次警詢中，
    指稱：「（問：肇事經過情形為何？發現危險狀況時距離對
    方多遠？相對位置為何？）我是正常駕駛於內線車道，行速
    約95公里，當時在我車右前方有一部大拖車高速行駛經過中
    線車道，在右前方大拖車的前方有一部小自客車車速較慢，
    致該部大拖車變換車道至內線車道時，擦撞我車右前車頭導
    致我車失控撞擊內側護欄而肇事。肇事後該大拖車馬上由內
    線車道變換至中線車道行駛，當時擦撞後未立即停車處理，
    繼續往前開約一百公尺才處理。」等語（見警卷第11頁），
    然其於98年10月23日第2次警詢時，則改稱：其係行駛於中
    線車道，遭在外線車道行駛之被告侵入中線車道撞及而發生
    車禍云云（見警卷第2頁），聲請人對其於事發前究係行駛
    在何線道，以及在何線道遭撞擊之重要事實，前後陳述有所
    齟齬，是其指訴已非全然可信，且本院審酌聲請人第二次警
    詢距離車禍事故發生之日即98年8月20日時間已有二個月之
    久，依經驗法則論之，聲請人即可能因記憶混淆而有誤，或
    為求對自己有利之結果而改稱其係行駛於中線車道云云，核
    與聲請人記憶最為清晰，且未受任何外力污染之第一次警詢
    所稱不符，二者相較，自應以聲請人第一次警詢所述即在車
    禍發生前，聲請人係行駛於內線車道之供述為可採。
  (三)再查，證人即赴現場處理車禍之國道公路警察局第四警察隊
    新營分隊警員吳國忠證稱：伊在護欄採到聲請人之撞擊痕，
    沿聲請人車刮地痕會看到他車玻璃碎在中線車道，依現場跡
    證聲請人之車可能在內線車道，且聲請人與被告之撞擊點是
    在被告車之左前方葉子板，很可能是聲請人撞擊護欄後再撞
    到被告的車才遭拖行等語（見臺灣臺南地方法院檢察署98年
    度核交字第4875號卷第62、63頁），證人吳國忠上開證言就
    兩車發生撞擊前以及發生撞擊之位置在何線道部分，核與道
    路交通事故調查報告表、道路交通事故現場圖與現場照片28
    幀所示情節大致相符，應堪採信，惟證人吳國忠證稱聲請人
    車輛與被告車輛之撞擊點是在被告車輛之左前方葉子板部分
    ，經本院比對車禍事故現場彩色照片（見臺灣臺南地方法院
    檢察署98年度核交字第4875號卷第65、66、85、86頁），被
    告所駕曳引車左前葉子板並無撞擊痕跡，乃係左後輪處有撞
    擊痕跡，是證人吳國忠此部分之證述應屬有誤，仍應依該現
    場彩色照片認定被告所駕曳引車發生撞擊之位置。
  (四)至聲請人主張依國道公路警察局第四警察隊新營分隊警員吳
    國忠之證言及臺灣省車輛行車事故覆議鑑定委員會99年6月1
    4日覆議字第0996202210號函認定之內容，可見曳引車左前
    葉子板及左後輪均有遭撞擊痕跡，因此，不排除被告左前葉
    子板撞到聲請人車、聲請人又撞及護欄逆時鐘旋轉，又撞到
    被告左後輪等語，惟查，被告所駕曳引車左前葉子板並無撞
    擊痕跡，乃係左後輪處有撞擊痕跡等情，業經認定如上，因
    此，聲請人主張被告曳引車左前葉子板及左後輪均有遭撞擊
    痕跡，不排除被告左前葉子板撞到聲請人車、聲請人又撞及
    護欄逆時鐘旋轉，又撞到被告左後輪云云，要無可採。
  (五)第查，本件車禍經函請臺灣省車輛行車事故覆議鑑定委員會
    鑑定，該會亦表示本案之肇事因素以行駛於內側車道之聲請
    人自小客車不明原因失控撞擊內側護欄後車身逆時鐘方向打
    轉時，其右後角撞擊完成變換車道已行駛於中線車道之被告
    曳引車頭左後輪之可能性較大，此有該覆議鑑定委員會99年
    6月14日覆議字第0996202210號函在卷可資佐證（見臺灣臺
    南地方法院檢察署98年度核交字第4875號卷第95頁）。
  (六)依上所述，被告既係在中線車道上與聲請人發生碰撞，而在
    碰撞前聲請人是行駛於內線車道上，是則上開覆議字第0996
    202210號函認定聲請人係「不明原因失控」撞擊內側護欄後
    車身逆時鐘方向打轉時，其右後角撞擊完成變換車道已行駛
    於中線車道之被告曳引車頭左後輪之可能性較大等情，應堪
    採憑。此外，復查無其他積極證據，足資認定被告對本件車
    禍事故有過失。
  (七)至聲請人請求將上開車輛事故囑託成功大學行車事故鑑定研
    究中心再次鑑定部分，因交付審判制度僅就檢察官所為不起
    訴或緩起訴之處分是否正確加以審查，得調查證據之範圍應
    以偵查中曾顯現者為限，不可就新提出之證據再為調查，亦
    不可蒐集偵查卷以外之證據，本院自無從再囑託成功大學行
    車事故鑑定研究中心鑑定，附此敘明。
六、綜上所述，本件檢察官依據偵查結果，認為被告之業務過失
    傷害罪罪嫌不能成立，因而為不起訴處分及駁回再議聲請，
    於事實調查程序及相關事證之評價認定，於法均無不合，復
    無違背論理法則、經驗法則或證據法則之情事，聲請人仍以
    檢察官已為論斷之事項，再為爭執，並不足採。且本院依職
    權調閱全卷審核結果，亦認依現有證據所能證明被告所涉嫌
    疑，尚不足以跨越起訴門檻，是本案亦未存有應起訴之犯罪
    事實及理由。聲請人猶執前詞，聲請交付審判，其聲請為無
    理由，應予駁回。
七、依刑事訴訟法第258條之3第2項前段，裁定如主文。
中    華    民    國   100    年    1     月    31    日
                    刑事第十五庭  審判長法  官  鄧希賢
                                        法  官  黃聖涵
                                        法  官  林福來
以上正本證明與原本無異。
不得抗告。
                                        書記官  李淑惠
中    華    民    國   100    年    1     月    31    日